【裁判字號】    97,易,670
【裁判日期】    970530
【裁判案由】    恐嚇
【裁判全文】
臺灣彰化地方法院刑事判決               97年度易字第670號
公  訴  人  臺灣彰化地方法院檢察署檢察官
被      告  乙○○
上列被告因恐嚇案件，經檢察官聲請簡易判決處刑（97年度調偵
字第27號），本院彰化簡易庭簽請改由本院刑事庭依通常程序審
理，本院判決如下：
    主  文
乙○○以加害生命、身體之事，恐嚇他人致生危害於安全，處拘
役貳拾日，如易科罰金，以新臺幣壹仟元折算壹日。又以加害生
命、身體之事，恐嚇他人致生危害於安全，處拘役貳拾日，如易
科罰金，以新臺幣壹仟元折算壹日。應執行拘役參拾日，如易科
罰金，以新臺幣壹仟元折算壹日。
其餘被訴恐嚇部分無罪。
    犯罪事實
一、乙○○與甲○○係鄰居，乙○○因甲○○積欠伊機車修理費
    糾紛，心生不悅，竟基於恐嚇危害他人生命、身體安全之犯
    意，先後為下列恐嚇犯行：（一）於民國96年9 月中旬某日
    下午4 、5 時許，在甲○○位於彰化縣花壇鄉○○村○○路
    ○ 段865 號住處前，向甲○○恫稱：「這條錢欠了這麼久不
    還，你們出門要小心，4 個小孩要顧好，要發生什麼事不知
    道」等語，以此加害生命、身體之事恐嚇甲○○，致使甲○○心生畏懼而生危害於安全。（二）且於96年10月31日下午
    4 時37分許，在甲○○上開住處前，向甲○○恫稱：「這條
    錢欠了這麼久不還，你們出門要小心，4 個小孩要顧好，要
    發生什麼事不知道，全家出門要小心，要讓你們全家死得很
    難看」等語，以此加害生命、身體之事恐嚇甲○○，致使甲○○心生畏懼而生危害於安全。
二、案經甲○○訴由臺灣彰化地方法院檢察署檢察官偵查起訴。
    理  由
壹、證據能力部分：
    查本案全部卷證，公訴人及被告均不爭執其證據能力，本院
    復衡以該等供述證據作成時之情況，應為適當，是可認後述
    所引用證據之證據能力均無疑義，合先敘明。
貳、有罪部分：
一、訊據被告乙○○矢口否認有何上開恐嚇危害安全之犯行，辯
    稱：甲○○前向伊借用機車，但機車損壞，伊牽去修理，甲○○卻不返還伊機車修理費，伊僅有與甲○○理論，並未出
    言恐嚇甲○○云云。經查：上開犯罪事實，業據證人即告訴
    人甲○○於96年11月13日偵查中指證綦詳，且經證人丁○○
    於本院97年5 月23日審理時到庭具結證稱：「（問：是否認
    識被告、甲○○？）認識，都是鄰居」、（問：你們住得多
    近？）我與甲○○隔2 家」、「（問：你是否看過被害人與
    被告在家門口吵架？）我看過2 次」、「（問：時間為何？
    ）第1 次是96年9 月中旬，第2 次我記得是96年10月31號」
    、「（問：吵架內容？）被告罵並且手比，第1 次罵「欠錢
    不還，4 個小孩要顧好，不然怎樣我不知道」（臺語）。第
    2 次罵「不知羞恥，欠錢不還，你們家裡的人注意一點，若
    發生什麼事情，我不負責」（臺語）」、「（問：你第1 次
    聽到時，你在何處？）我在我家門口，當時我聽到聲音就探
    頭出來看，因為聲音很大」、「（問：第2 次聽到時，你在
    何處？）跟上次一樣」等語屬實，並有告訴人所提出之96年
    10月31日現場監視器錄影光碟1 片為證，且經本院當庭勘驗
    結果：被告確於96年10月31日下午4 時37分許，站在住處門
    口以手比著前方講話並停留一陣子，有本院勘驗筆錄1 份在
    卷可參，此外復有機車收據1 紙附卷為憑，堪信被告確有因
    機車修理糾紛而出言恐嚇告訴人之前揭犯行。被告空言否認
    犯行，洵非足採。綜上，本件事證明確，被告上開犯行均堪
    認定，應依法論科。
二、核被告乙○○上開所為，均係犯刑法第305 條之恐嚇危害安
    全罪。被告所犯上開2 次恐嚇危害安全罪間，犯意個別，應
    予分論併罰。爰審酌被告之素行尚佳，無任何經論罪科刑之
    前科紀錄（參卷附臺灣高等法院被告前案紀錄表），本件係
    因機車修理糾紛之犯罪動機，並考量被告之品行、智識程度
    、犯罪之目的、手段、所生之危害，及犯後未能坦承犯行之
    態度等一切情狀，分別量處如主文所示之刑，並定其應執行
    刑及諭知易科罰金之折算標準，以示懲儆。
參、無罪部分：
一、公訴意旨另略以：被告乙○○於96年10月中旬某日上午4 、
    5 時許，在告訴人甲○○上開住處前，向甲○○恫稱：「這
    條錢欠了這麼久不還，你們出門要小心，4 個小孩要顧好，
    要發生什麼事不知道，全家出門要小心，要讓你們全家死得
    很難看」等語，以此加害生命、身體之事恐嚇甲○○，致使
    甲○○心生畏懼而生危害於安全，亦涉犯刑法刑法第305 條
    之恐嚇危害安全罪嫌等語。
二、按犯罪事實應依證據認定之，無證據不得認定犯罪事實；不
    能證明被告犯罪者，應諭知無罪之判決，刑事訴訟法第154
    條第2 項、第301 條第1 項分別定有明文。次按所謂認定犯
    罪事實之證據，係指足以認定被告確有犯罪行為之積極證據
    而言，該項證據自須適合於被告犯罪事實之認定，始得採為
    斷罪之資料；又事實之認定，應憑證據，如未能發現相當確
    實證據，或證據不足以證明，自不能以推測或擬制之方法，
    以為裁判之基礎，最高法院29年上字第3105號、40年臺上字
    第86號判例著有明文。又按認定犯罪事實所憑之證據，無論
    係直接證據或間接證據，其為訴訟上之證明，須於通常一般
    之人均不致有所懷疑，而得確信其為真實之程度者，始得據
    為有罪之認定，倘其證明尚未達到此一程度，而有合理之懷
    疑存在，復無其他調查途徑可尋，法院即應為無罪之判決，
    最高法院76年臺上字第4986號著有判例。再者刑事訴訟法第
    161 條第1 項亦規定，檢察官就被告犯罪事實，應負舉證責
    任，並指出證明之方法，是檢察官對於起訴之犯罪事實，應
    負提出證據及說服之實質舉證責任，倘其所提出之證據，不
    足為被告有罪之積極證明，或其指出證明之方法，無從說服
    法院以形成被告有罪之心證，基於無罪推定之原則，自應為
    被告無罪判決之諭知，最高法院92年度臺上字第128 號著有
    判例意旨可資參照。
三、本件公訴人認被告涉有上開恐嚇危害安全罪嫌（即96年10月
    中旬某日之恐嚇犯行），係以告訴人甲○○之指述及證人丙○○之證述為其主要論據，固非無據。惟訊據被告乙○○堅
    詞否認有何出言恐嚇甲○○之犯行，辯稱：伊並未出言恐嚇
    甲○○，且無人有看見伊恐嚇甲○○等語。經查：告訴人甲○○雖於偵查中指訴被告尚有於96年10月中旬某日對伊出言
    恐嚇等語，惟告訴人甲○○對於此部分確切之案發時間已不
    復記憶而無法確認，另證人丙○○（即甲○○之子）於告訴
    人所指之案發時間並未在場目賭，其所為證詞均係聽聞告訴
    人甲○○之轉述，業據證人丙○○、甲○○陳明在卷，又本
    件復無其他證人目賭見證，亦乏其他書證、物證以資憑佐。
    是本件僅依告訴人甲○○未能明確指認確切之犯罪時地之證
    詞，及證人丙○○聽聞甲○○轉述而為之證詞，尚難逕認被
    告有此部分恐嚇危害安全之犯行。此外，本院復查無其他積
    極事證足認被告確有公訴人所指訴此部分之犯行，此部分尚
    未達於通常一般之人均不致有所懷疑而得確信其為真實之程
    度，揆諸首揭法條及判例意旨，不能證明被告此部分之犯罪
    ，依法自應為被告無罪之諭知。
據上論斷，應依刑事訴訟法第452 條、第299 條第1 項前段、第
301 條第1 項，刑法第305 條、第41條第1 項前段、第51條第6
款，刑法施行法第1 條之1 ，判決如主文。
本案經檢察官黃淑媛到庭執行職務。
中    華    民    國    97    年    5     月    30    日
                  刑事第一庭          法  官  郭麗萍
以上正本證明與原本無異。
如不服本判決，應於判決送達後10日內，向本院提出上訴書狀，
上訴書狀應「敘述具體上訴理由」，並按他造當事人之人數附繕
本。「切勿逕送上級法院」。
告訴人或被害人對於判決如有不服具備理由請求檢察官上訴者，
其上訴期間之計算係以檢察官收受判決正本之日期為準。
中    華    民    國    97    年    6     月     4     日
                                      書記官  張子涵
附錄本案論罪科刑法條全文：
中華民國刑法第305條
（恐嚇危害安全罪）
以加害生命、身體、自由、名譽、財產之事，恐嚇他人致生危害
於安全者，處2 年以下有期徒刑、拘役或3 百元以下罰金。


司法院資訊處製作；財團法人民間司法改革基金會備份。
